臺灣臺南地方法院刑事判決　　　　　　　　　　　　　九十一年度訴字第一四九號
　　公　訴　人　臺灣台南地方法院檢察署檢察官
　　被　　　告　乙○○
右列被告因偽造文書等案件，經檢察官提起公訴（九十年度偵字第一二九九二號、一
二九九三號），本院判決如左：
    主  文
乙○○商業負責人以明知為不實之事項，而填製會計憑證，處有期徒刑肆月，如易科
罰金，以佰元折算壹日；又公司負責人，為納稅義務人，以不正當方法逃漏稅捐，
處有期徒刑參月，如易科罰金，以佰元折算壹日，應執行有期徒刑陸月，如易科罰
金，以佰元折算壹日。
    事  實
一、乙○○係設在台南市○○路○段一七四號納稅義務人「群展建材有限公司」（以
    下稱群展公司）之負責人，同為商業會計法第四條所稱之商業負責人，為從事業
    務之人，負有據實登載營利事利所得稅結算申報書及製作薪資所得扣繳暨免扣繳
    憑單之義務；其於民國八十八年間各類所得扣繳義務人每年開具扣繳暨免扣繳憑
    單之時限內某日，在群展公司內明知甲○○、丙○○於八十七年間，並未在其為
    實際負責之群展公司內任職，領取薪資，為求減輕應繳之稅捐，竟委由不知情不
    知姓名年籍之成年會計人員，製作在其業務上作成性質屬於會計憑證之「八十七
    度各類所得扣繳暨免扣繳憑單」（下簡稱扣繳憑單）上，虛偽登載甲○○、丙○○於八十七年一月至十二月，在群展公司之薪資所得均為新台幣（下同）七十二
    萬元總計一百四十四萬元，及將上開不實資料填載於八十七年度營利事業所得稅
    申報書，於八十八年間持向財政部台灣省南區國稅局台南市分局（以下簡稱台南
    市分局）申報群展公司八十七年度之營利事業所得稅而行使之，足生損害於稅捐
    稽徵機關對稅捐管理之正確性及甲○○、丙○○，並以此不正當之方法逃漏納稅
    義務人群展公司八十七年度營利事業所得稅共計六萬四千八百六十四元。
二、案經甲○○、丙○○訴請台灣台南地方法院檢察署檢察官偵查起訴。
    理  由
一、右開事實業據被告乙○○供承不諱，核與告訴人甲○○、丙○○所指訴情節相符
    ，復有群展公司八十七年度營利事業所得稅結算申報書（損益及稅額計算表）、
    國稅局台南市分局九十年十一月二十八日南區國稅南市審字第九○○三六四○五
    號函、所得稅核定稅額繳款書及違章案件罰緩繳款書附卷可稽，本件事證明確，
    被告犯行應堪認定。
二、查員工之「各類所得扣繳暨免扣繳憑單」係商業會計法第十五條第一款所規定之
    「原始憑證」，屬商業會計憑證之一種。又按稅捐稽徵法第四十七條第一款之規
    定，係將納稅義務人之公司責任，基於刑事政策之考慮，於應處徒刑範圍，轉嫁
    於公司之負責人，該條款之「代罰」對象，應係指「符合公司法第八條規定之所
    謂公司負責人」，且須「實際參與公司業務執行之人」始屬之（最高法院八十六
    年度臺上字第二五七０號判決參照）。查被告乙○○係前開群展公司登記負責人
    ，並實際參與公司業務執行，為其所自承，且依商業會計法第四條規定，其係公
    司法第八條第一項之商業負責人，自屬從事業務之人，其委請不知情之會計人員
    填制不實之八十七年度薪資給付總額一百四十四萬元，於其業務上所作成之扣繳
    暨免扣繳憑單之會計憑證，並持以向稅捐稽徵機關申報該年度營利事業所得稅，
    足以生損害於甲○○、丙○○納稅義務人及稅捐稽徵機關課稅之正確性，因此逃
    漏當年度營利事業所得稅，揆諸前開說明，核其所為係犯商業會計法第七十一條
    第一款、稅捐稽徵法第四十七條第一款之罪，應依同法第四十一條論科。又商業
    會計法第七十一條第一款以明知不實事項而填製會計憑證之罪，原即含有業務上
    登載不實之本質，應不再另論以刑法第二百十六條、第二百十五條之行使業務上
    登載不實文書罪（最高法院八十七年台上字第一一號判決參照）。被告利用不知
    情之會計人員偽造前揭不實之扣款憑單及營利事業所得稅申報書，並持以申報等
    ，為間接正犯。被告所犯稅捐稽徵法第四十七條第一款之罪，應依同法第四十一
    條論科，其係代罰性質，與另外所犯商業會計法第七十一條第一款之罪，無方法
    結果之牽連關係可言，應分論併罰。再被告行為後，刑法第四十一條之規定，業
    經於九十年一月四日修正，並經總統於九十年一月十日公布，依法於九十年一月
    十二日生效，而修正後之刑法第四十一條第一項之規定「犯最重本刑為五年以下
    有期徒刑以下之刑之罪，而受六個月以下有期徒刑之宣告，因身體、教育、職業
    、家庭之關係或其他正當事由，執行顯有困難者，得以一元以上三元（業據罰金
    罰鍰提高標準條例第二條前段規定，就其原定數額提高為一百倍折算一日）以下
    折算一日，易科罰金，但確因不執行所宣告之刑，難收矯正之效，或難以維持法
    秩序者，不在此限」，此項修正有利於被告，依刑法第二條第一項前段之規定，
    適用裁判時之新法。爰審酌被告乙○○之犯罪動機、目的、所逃漏稅捐，造成遭
    虛報薪資所得之人之損害程度及犯罪後坦承犯行之態度良好等一切情狀，量處如
    主文所示之刑，並均諭知易科罰金之折算標準。
據上論斷，應依刑事訴訟法第二百九十九條第一項前段、第三百條，稅捐稽徵法第四
十七條第一款、第四十一條，商業會計法第七十一條第一款，刑法第十一條前段、第
四十一條第一項、第二條第一項前段、第五十一條第五款，罰金罰鍰提高標準條例第
二條，判決如主文。
中    華    民    國      九十一      年      三      月      十八    日
                                  臺灣臺南地方法院刑事第二庭
                                            法  官  鄧希賢
右正本證明與原本無異。
如不服本判決，應於判決送達後十日內，向本院提出上訴狀（應附繕本）。
                                            書記官  汪維屏
中    華    民    國      九十一      年      三      月      十八    日
附錄法條
稅捐稽徵法第四十七條
 (法人或非法人團體負責人之刑責)
本法關於納稅義務人、扣繳義務人及代徵人應處徒刑之規定，於左列之人
適用之：
一  公司法規定之公司負責人。
二  民法或其他法律規定對外代表法人之董事或理事。
三  商業登記法規定之商業負責人。
四  其他非法人團體之代表人或管理人。
稅捐稽徵法第四十一條
 (逃漏稅捐之處罰)
納稅義務人以詐術或其他不正當方法逃漏稅捐者，處五年以下有期徒刑、
拘役或科或併科新台幣六萬元以下罰金。
商業會計法第七十一條第一款
商業負責人、主辦及經辦會計人員或依法受託代他人處理會計事務之人員有左列情事
之一者，處五年以下有期徒刑、拘役或科或併科新台幣十五萬元以下罰金：
一、以明知為不實之事項，而填製會計憑證或記入帳冊者。
